臺灣高雄地方法院刑事判決　　　　　　110年度審易字第536號
公　訴　人　臺灣高雄地方檢察署檢察官
被　　　告　陸柏瑜




上列被告因竊盜案件，經檢察官提起公訴（110 年度偵字第5495
號、第5496號、第5791號），因被告就被訴事實為有罪之陳述，
經本院告知簡式審判程序之旨，並聽取被告與公訴人之意見後，
裁定依簡式審判程序審理，判決如下：
    主  文
丁○○犯竊盜罪，累犯，處有期徒刑肆月，如易科罰金，以新臺
幣壹仟元折算壹日。未扣案之犯罪所得安全帽壹頂、歐樂B 沖牙
機壹台，均沒收，於全部或一部不能沒收或不宜執行沒收時，追
徵其價額。又犯竊盜罪，累犯，處有期徒刑伍月，如易科罰金，
以新臺幣壹仟元折算壹日。未扣案之犯罪所得黑色後背包壹個、
手錶壹支、耳機壹附、衣服壹件、行動電源壹個、筆記型電腦壹
台，均沒收，於全部或一部不能沒收或不宜執行沒收時，追徵其
價額。又犯竊盜罪，累犯，處有期徒刑陸月，如易科罰金，以新
臺幣壹仟元折算壹日。未扣案之犯罪所得腳踏車壹台沒收，於全
部或一部不能沒收或不宜執行沒收時，追徵其價額。應執行有期
徒刑壹年，如易科罰金，以新臺幣壹仟元折算壹日。
    事  實
一、丁○○意圖為自己不法之所有，基於竊盜之犯意，分別為下
    列行為：
  ㈠於民國109 年11月19日下午3 時37分許，在高雄市○○區○○路00號之國立中山大學海堤停車場，見乙○○所有，停放
    在路旁之車牌號碼000-0000號普通重型機車鑰匙未拔，遂以
    該鑰匙發動機車，並將該車駛往該校海洋科學學院停車場，
    接著以鑰匙打開機車置物箱，竊取乙○○所有、放置在該機
    車上之安全帽1 頂、歐樂B 沖牙機1 台，以此方式竊取上揭
    物品得手，隨即又將機車騎置海堤附近棄置。嗣乙○○發現
    失竊，報警處理，經警調閱監視器畫面，循線查悉上情，並
    尋獲上開機車（已發還乙○○）。
  ㈡於110 年1 月1 日下午3 時44分許，在上開海堤停車場，見
    戊○○所有，放置在車牌號碼000-000 號輕型機車（起訴書
    誤載為普通重型）腳踏板上之黑色後背包1 個，遂徒手竊取
    該黑色後背包1 個（內含手錶1 支、耳機1 附、衣服1 件、
    行動電源1 個及筆記型電腦1 台），得手後逕自騎乘車牌號
    碼000-000 號普通重型機車離開現場。嗣戊○○發現失竊，
    報警處理，經警調閱監視器畫面，循線查悉上情。
  ㈢於110 年1 月19日中午12時40分許，在高雄市○○區○○○
    路0 號市立中正高中對面公園之人行道上，見少年林○傑（
    94年3 月間生，真實姓名及年籍詳卷）所有，停放在路旁之
    捷安特腳踏車未上鎖，遂徒手竊取該腳踏車1 台，得手後逕
    自將該腳踏車牽離現場。嗣林○傑發現失竊，報警處理，經
    警調閱監視器畫面，循線查悉上情。
二、案經乙○○、戊○○訴由高雄市政府警察局鼓山分局、林○
    傑訴由高雄市政府警察局苓雅分局報告臺灣高雄地方檢察署
    檢察官偵查後起訴。
    理  由
一、程序方面：
    本件被告丁○○所犯均係死刑、無期徒刑、最輕本刑為3 年
    以上有期徒刑以外之罪，其於準備程序進行中，就被訴事實
    為有罪之陳述，經本院告知簡式審判程序之旨，並聽取當事
    人之意見後，認無不得或不宜改依簡式審判程序進行之情形
    ，爰依刑事訴訟法第273 條之1 第1 項規定，裁定本件進行
    簡式審判程序。又本件卷內之證據資料，依同法第273 條之
    2 規定，不受同法第159 條第1 項關於傳聞法則規定之限制
    ，依法均有證據能力，合先敘明。
二、認定犯罪事實所憑之證據及其理由：
    上開犯罪事實，業據被告坦承不諱，核與證人即告訴人乙○○、戊○○、林○傑證述相符，並有高雄市政府警察局扣押
    筆錄、扣押物品目錄表、贓物認領保管單、車輛詳細資料報
    表、監視錄影光碟及擷取照片在卷可稽，足認被告前揭任意
    性自白，與事實相符，堪予採信。從而，本案事證明確，被
    告上開犯行，均堪認定，應依法論科。
三、罪名及罪數：
  ㈠罪名及罪數：
  ⒈核被告所為，均係犯刑法第320 條第1 項之竊盜罪（共3 罪
    ）。
  ⒉按成年人教唆、幫助或利用兒童及少年犯罪或與之共同實施
    犯罪或故意對其犯罪者，加重其刑至2 分之1 ，兒童及少年
    福利與權益保障法第112 條第1 項前段定有明文。惟成年人
    故意對兒童及少年犯罪而依該條項規定加重其刑者，固不以
    其明知被害人為兒童及少年為必要，但仍須證明該成年人有
    對兒童及少年犯罪之不確定故意，亦即該成年人須預見被害
    人係兒童及少年，且對於兒童及少年犯罪並不違背其本意，
    始足當之（最高法院95年度台上字第5731號判決意旨參照）
    。經查，如事實欄一㈢所示之告訴人林○傑雖係未滿18歲之
    少年，而被告為年滿20歲之成年人，惟被告與告訴人林○傑
    素不相識，被告竊取財物時，告訴人林○傑並未在場，又因
    當時告訴人林○傑係將腳踏車停放在公共開放空間，且該腳
    踏車之車體既可供一般成年人正常騎乘使用，衡情尚難知悉
    該所有者之實際年齡，復查無積極證據足證被告於行竊時即
    已知告訴人林○傑為少年，而具有對少年犯罪之故意，故被
    告如事實欄一㈢所示犯行即無兒童及少年福利與權益保障法
    第112 條第1 項加重其刑之適用，附此敘明。
  ⒊被告所犯上開3 罪，犯意各別，行為互殊，應分論併罰。
  ㈡刑之加重事由：
    被告前因竊盜、侵占等案件，經本院分別以104 年度簡字第
    2559號、第3850號、104 年度審易字第2126號、105 年度審
    易字第434 號判處有期徒刑4 月、5 月（共4 罪）、4 月、
    9 月、7 月、4 月、3 月確定，上開各罪嗣經本院以105 年
    度聲字第3330號裁定定應執行有期徒刑3 年6 月確定，於10
    8 年3 月1 日執行完畢等節，有臺灣高等法院被告前案紀錄
    表在卷可查，被告於受有期徒刑執行完畢後，5 年以內故意
    再犯本件有期徒刑以上之3 罪，均為累犯。而司法院釋字第
    775 號解釋文及理由之意旨，係指構成累犯者，不分情節，
    一律加重最低本刑，於不符合刑法第59條所定要件之情形下
    ，致生行為人所受之刑罰超過其所應負擔罪責之個案，不符
    罪刑相當原則、比例原則。於此範圍內，在修正前，為避免
    發生上述罪刑不相當之情形，法院就該個案應裁量是否加重
    最低本刑；依此，該解釋係指個案應量處最低法定刑、又無
    法適用刑法第59條在內減輕規定之情形，法院應依此解釋意
    旨裁量不予加重最低本刑（最高法院108 年度台上字第338 
    號判決意旨參照），本院審酌被告之累犯及本件犯罪情節，
    認並無該解釋意旨所指情事，故本案被告仍應依刑法第47條
    第1 項累犯規定加重其刑。
  ㈢刑罰裁量：
    爰以行為人之責任為基礎，審酌被告不思以正途獲取所需，
    任意竊取他人財物，顯然欠缺尊重他人財產法益之觀念，所
    為實有不該，惟念其犯後坦承犯行，態度尚可，並考量被告
    如事實欄一㈠所示竊得其中機車1 台，已為警扣得並發還告
    訴人乙○○，有贓物認領保管單在卷可佐（見警㈠卷第19頁
    ），該部分犯行所造成法益損害有所減輕，兼衡其教育程度
    、經濟（涉個人隱私，詳卷）、累犯以外之前科素行（詳卷
    附臺灣高等法院被告前案紀錄表），及其各次犯行之手段、
    所造成損害等一切情狀，分別量處及合併定如主文所示之刑
    ，暨易科罰金之折算標準。
四、沒收：
    本件被告之犯罪所得即各次犯行所竊得之財物，其中如事實
    欄一㈠所竊其中之機車1 台，已發還乙○○，業如上述，依
    刑法第38條之1 第5 項規定，不予宣告沒收或追徵，至其餘
    財物，卷內均無被告已實際返還或賠償之事證，均應依刑法
    第38條之1 第1 項、第3 項規定宣告沒收，並於全部或一部
    不能沒收或不宜執行沒收時，追徵其價額。
據上論斷，依刑事訴訟法第273 條之1 第1 項、第299 條第1 項
前段，刑法第320 條第1 項、第47條第1 項、第41條第1 項前段
、第51條第5 款、第38條之1 第1 項前段、第3 項，刑法施行法
第1 條之1 ，判決如主文。
本案經檢察官丙○○提起公訴，檢察官甲○○到庭執行職務。
中    華    民    國   110    年    10    月    26    日
                  刑事第五庭  法  官  陳銘珠
以上正本證明與原本無異。
如不服本判決應於收受送達後20日內向本院提出上訴書狀，並應
敘述具體理由；如未敘述上訴理由者，應於上訴期間屆滿後20日
內向本院補提理由書（均須按他造當事人之人數附繕本）「切勿
逕送上級法院」。
因疫情而遲誤不變期間，得向法院聲請回復原狀。
中    華    民    國   110    年    10    月    26    日
                              書記官  黃靖媛
附錄本判決論罪科刑法條：
《中華民國刑法第320 條》
意圖為自己或第三人不法之所有，而竊取他人之動產者，為竊盜
罪，處五年以下有期徒刑、拘役或五十萬元以下罰金。
意圖為自己或第三人不法之利益，而竊佔他人之不動產者，依前
項之規定處斷。
前二項之未遂犯罰之。